【裁判字號】    97,裁,4092
【裁判日期】    970821
【裁判案由】    回復所有權
【裁判全文】
最  高  行  政  法  院  裁  定
                                      97年度裁字第4092號
抗  告  人  甲○○
上列抗告人因與相對人臺中市政府、臺中市稅捐稽徵處、臺中市
稅捐稽徵處東山分處、乙○○、臺中市中正地政事務所間回復所
有權事件，對於中華民國96年12月31日臺中高等行政法院96年度
訴字第380號裁定，提起抗告，本院裁定如下︰
    主  文
抗告駁回。
抗告訴訟費用由抗告人負擔。
    理  由
一、按抗告法院認抗告為不合法或無理由者，應為駁回抗告之裁
    定。
二、本件相對人臺中市稅捐稽徵處所屬東山分處（下稱東山分處
    ）前以民國96年2月12日中市稅東分一字第0967000580號函(
    下稱系爭函)復抗告人略以：「主旨：關於台端反映本分處
    受理土地增值稅申報案件，產生疑義案，本分處處理情形詳
    如說明，請查照。說明：一、依據本處處長96年1月24日交
    下台端通知函暨台端96年1月30日及96年1月31日以雙掛號寄
    本分處通知函辦理。二、經查原土地所有權人林春波……」
    ，抗告人不服系爭函，提起訴願，經臺中市政府駁回訴願，
    抗告人猶不服，提起本件行政訴訟。原裁定以：經查系爭函
    係依據東山分處處長96年1月24日發交所屬職員辦理之抗告
    人通知函暨抗告人於96年1月30日及96年1月31日以雙掛號寄
    送東山分處之通知函（上開三通知函所載內容相同，抗告人
    書立日期均為96年1月23日）所為之函復。該通知函載稱：
    「立通知函人（即抗告人）分別於95年11月2日及95年11月2
    7日以臺中英才郵局第23633號、臺中法院郵局第10983號、
    太平宜欣郵局限時掛號……通知林春波、陳習、林岳民、林
    素瑛、臺中商銀等。返還土地所有權狀，履行產權過戶移轉
    登記及清償銀行貸款。並於95年11月30日向稅捐處東山分處
    申報土地增值稅收件第0000000000000-0號，核發增值稅繳
    納通知書，並繳納完畢在案。隨即申辦所有權移轉登記，得
    知該土地業已被偽造脫產移轉登記陳習、林岳民等人名下。
    至今遲遲未獲善意回應，卻知法犯法串連勾結不肖代書龔淑
    惠、稅務員乙○○等人，造事實訂立偽造贈與契約，企圖
    脫產。及惡意串連臺中商銀行員，辦理放款、撥款手續，圖
    利他人，造成本人損失，本人將依法追訴一切民、刑事法律
    責任，將一干壞人繩之以法，絕不寬貸。……今本人擬以和
    為貴，無需牽連不相關人員，否則永無寧日特此通知。希台
    端勿自誤接函7日內，自動返還土地所有權狀權利範圍持分
    十六分之八，俾辦理所有權移轉登記，同時清償臺中商銀貸
    款本金、利息。否則將依法追訴相關人員民、刑事及損害賠
    償之法律責任，特此通知。」等語。綜合抗告人上開通知函
    內容及其所附之事證可知，本件係源於抗告人與訴外人即原
    土地所有權人林春波於95年11月30日訂立買賣契約，雙方約
    定移轉坐落臺中市○○區○○段1719之1地號土地（下稱系
    爭土地）乙筆，並於同日向東山分處辦理土地現值移轉申報
    ；林春波於95年12月1日復持其於95年11月24日與訴外人林
    岳民及陳習所訂立之贈與及買賣系爭土地之契約書，至東山
    分處辦理土地現值移轉申報，案經東山分處分別於95年12月
    6日及7日核發土地增值稅繳款書。嗣陳習及林岳民完納土地
    增值稅後即向相對人臺中市中正地政事務所辦理土地所有權
    移轉登記，且於95年12月12日完成登記。抗告人不服，除通
    知林春波等人返還土地所有權、清償臺中商業銀行之貸款本
    金、利息等外，並以前揭函通知東山分處指稱該分處承辦人
    即相對人乙○○有失職守、涉嫌不法等情事，經東山分處以
    系爭函復抗告人說明該分處核發系爭土地增值稅之經過與依
    據，並表明該分處依規定受理系爭土地增值稅現值申報，且
    依申報受理時間依序完成繳款書發單，並無抗告人所述之失
    當情節等語，是核系爭函文內容，僅係東山分處就抗告人前
    接通知函所為單純的事實敘述與理由說明，尚不對外發生准
    駁之法律上效果，難謂其屬行政處分性質，自不得對之提起
    行政爭訟。抗告人對系爭函不服提起訴願，訴願決定從實體
    上予以審理，駁回訴願，理由雖有不同，惟其結論一致，仍
    應予以維持。抗告人提起本件行政訴訟，難謂合法，而予駁
    回。另說明東山分處乃相對人臺中市稅捐稽徵處之內部單位
    ，應非行政程序法第2條第2項規定具有單獨法定地位組織之
    行政機關；而抗告人臺中市政府為受理訴願機關、臺中市中
    正地政事務所非作成系爭函之機關、乙○○則為相對人東山
    分處之職員，抗告人於本件撤銷訴訟將之併列為被告，均非
    合法，應併予駁回之，經核於法悉無不合。
三、抗告人提起本件抗告，對於原裁定認其所提之訴不合法，從
    程序上駁回其訴，究竟如何不當或違法，於所提之行政抗告
    狀未置一詞，僅一再重敘其於原審所為實體之主張，任意對
    原裁定漫加指摘，其抗告難認有理由，應予駁回。
四、據上論結，本件抗告為無理由。依行政訴訟法第104條、民
    事訴訟法第95條、第78條，裁定如主文。
中    華    民    國    97    年    8     月    21    日
                    最高行政法院第三庭
                        審判長法官  黃  璽  君
                              法官  王  德  麟
                              法官  鄭  忠  仁
                              法官  黃  本  仁
                              法官  吳  東  都
以  上  正  本  證  明  與  原  本  無  異
中    華    民    國    97    年    8     月    21    日
                              書記官  王  福  瀛


司法院資訊處製作；財團法人民間司法改革基金會備份。
